臺灣臺中地方法院刑事裁定　　　　　　　　　　　　　九十二年度自字第七四七號
　　自　訴　人　陳美雅即正昇.
　　代　理　人　江信良
　　被　　　告　甲○○
右列被告因詐欺案件，經自訴人提起自訴，本院裁定如左：
    主  文
自訴駁回。
    理  由
一、按受命法官於自訴案件第一次審判期日前訊問及調查結果，如認為案件有刑事訴
    訟法第二百五十二條至第二百五十四條之情形者，得以裁定駁回其自訴，刑事訴
    訟法第三百二十六條第三項定有明文。
二、自訴意旨略以：被告甲○○於民國九十二年二月十一日，以其所有車號ＨＵ—一
    三○○號自用小客車，向自訴人陳美雅經營之正昇當鋪典當借款新台幣（下同）
    十萬元。因當時被告作生意須有車代步，自訴人遂同意該車仍由被告繼續使用。
    詎被告屆清償期拒不返還所借之十萬元，經自訴人多次催討，被告均避不見面，
    自訴人始知受騙，而認被告涉有刑法第三百三十九條第一項詐欺取財罪嫌。
三、本件自訴人認被告涉有詐欺取財罪嫌，無非以被告積欠借款十萬元遲未償還為主
    要論據。訊之被告堅決否認有何詐欺取財犯行，辯稱：當初是因為缺錢，所以將
    車子典當給自訴人，後來伊經濟困難，一時無法償還借款，並非存心詐騙自訴人
    等語。
四、按犯罪事實應依證據認定之，無證據不得認定犯罪事實，刑事訴訟法第一百五十
    四條第二項定有明文。其次，告訴人之告訴或自訴人之自訴，係以使被告受刑事
    訴追為目的，是其陳述是否與事實相符，仍應調查其他證據以資審認；認定不利
    於被告之事實，須依積極證據，苟積極證據不足為不利於被告事實之認定時，即
    應為有利於被告之認定，更不必有何有利之證據，最高法院五十二年台上字第一
    三○○號、三十年上字第八一六號分別著有判例可資參照。再者，刑法第三百三
    十九條第一項詐欺取財罪之成立，以意圖為自己或第三人不法所有，以詐術使人
    將本人或第三人之物交付為要件，所謂以詐術使人交付，必須被詐欺人因其詐術
    而陷於錯誤，若其所用方法，不能認為詐術，亦不致使人陷於錯誤，即不構成該
    罪。至於債務人於債之關係成立後，如有未依債之本旨履行債務之情形，在一般
    社會經驗上可能之原因甚多，縱令是出於惡意不為履行，苟無足以證明債務人在
    債之關係發生時，自始即具有不法所有意圖之積極證據，亦僅能令負民事之債務
    不履行責任，尚不得據此事後債務不履行之客觀事態，逕而推定債務人原先主觀
    上即具有詐欺取財之犯意。
五、經查：自訴人所指被告向其借款十萬元，並以該車作為典當，事後分文未償還等
    情，業據提出當票、借據、切結書、存證信函為證，並經被告供承不諱，堪信為
    真實，惟此僅足以證明被告於債之關係成立後，有未依約償還借款之客觀事實，
    尚無從推斷被告於債之關係發生時，主觀上具有不法所有意圖。又一般人所稱之
    典當，其法律性質為質權，依民法第八百八十五條第一項「質權之設定，因移轉
    占有而生效力」、第二項「質權人不得使出質人代自己占有質物」之規定，自訴
    人於被告以汽車出質借款時，既未實際占有該車，而任由被告繼續使用，該質權
    之設定即不生效力，從而自訴人與被告間，應僅有單純金錢消費借貸關係。而依
    代理人於本院調查時所陳述：「本件是因為與被告有交情，所以將車子再借給被
    告使用」等語，可見自訴人係基於與被告間之交情及信任關係，故同意借款予被
    告，而非因被告施用詐術陷於錯誤，始借款予被告。就此而言，堪認被告於締約
    之初，主觀上應不存有為自己不法所有之意圖。況被告於事發後，已與自訴人以
    十五萬元達成和解，並於九十三年九月一日先行償還現金十萬元，雙方約定剩餘
    五萬元日後再行償還，有代理人庭呈之和解書在卷可稽。代理人亦當庭表示之前
    是因為找不到被告，所以提起自訴，本件應是誤會一場，願意不再追究，益徵被
    告並無詐騙自訴人之犯意。
六、綜上所述，本件應純屬民事糾紛，與被告刑責無涉。此外，復查無其他積極證據
    足資證明被告有自訴人所指犯行，本件應屬犯罪嫌疑不足。揆諸首揭說明，爰以
    裁定駁回自訴。
據上論斷，應依刑事訴訟法第三百二十六條第三項、第二百五十二條第十款，裁定如
主文。
中      華      民      國      九十三    年      九    月    二十四    日
臺灣臺中地方法院刑事第四庭
                                    審判長法  官  張  靜  琪
                                          法  官  賴  妙  雲
                                          法  官  羅  智  文
右正本證明與原本無異。
如不服本裁定，應於裁定送達後五日內向本院提出抗告狀。
                                          書記官
中      華      民      國      九十三    年      九    月    二十九    日
